【裁判字號】    92,交聲,274
【裁判日期】    920331
【裁判案由】    違反道路交通管理處罰條例聲明異議
【裁判全文】
臺灣臺北地方法院交通事件裁定                九十二年度交聲字第二七四號
    受處分人
    即異議人  育實企業有限公司
    代 表 人  楊柱城
右列受處分人即異議人因違反道路交通管理處罰條例案件，對於臺北市交通事件裁決
所中華民國九十二年二月十九日所為之處分（原處分案號：北市裁三字第車裁二二—
ＺＡ0000000、北市裁三字第車裁二二—ＺＡ0000000號），聲明異議
，本院裁定如左：
    主  文
原處分關於北市裁三字第車裁二二—ＺＡ0000000號部分撤銷。
育實企業有限公司汽車駕駛人，汽車行駛於高速公路而不遵管制之規定，處罰鍰新臺
幣仟元。
其餘異議駁回。
    理  由
一、按汽車違反道路交通管理事件有以科學儀器取得違規證據資料，足資認定其違規
    事實，當場不能或不宜攔截舉發者，得逕行舉發之，又按汽車行駛高速公路應依
    速限標誌指示，如不遵管制之規定者，處汽車駕駛人新臺幣（下同）三千元以上
    六千元以下罰鍰，道路交通管理處罰條例第七條之二第一項第五款、第三十三條
    第一項、高速公路交通管制規則第五條第一項前段定有明文。又逕行舉發違反道
    路交通管理事件，經汽車所有人依通知單之應到案日期前到案者，並告知違規駕
    駛人姓名、身分證統一編號及住址者，處罰機關應即另行通知違規駕駛人到案依
    法處理，逾應到案日期，處罰機關應依道路交通管理處罰條例第八十五條第三項
    規定處罰該汽車之所有人，違反道路交通管理事件統一裁罰標準及處理細則第二
    十四條規定甚明，依此規定觀之，倘為汽車駕駛人之違規行為，經逕行舉發汽車
    所有人後，汽車所有人未告知違規駕駛人姓名、身分證統一編號及住址而逕自聽
    候裁決，處分機關自得於查證違規事實屬實後，處罰汽車所有人。再按道路交通
    管理處罰條例第六十三條第一項所規定之違規記點，係為吊扣、吊銷駕駛執照而
    設，受處分人為法人者，因無駕駛執照可資吊扣吊銷，自無於處分時另記違規點
    數之必要。
二、本件受處分人即異議人育實企業有限公司所有ＡＩ九二六九號自用一般小客貨車
    ，於民國九十一年十一月廿一日下午一時四十五分許、九十一年十一月廿六日下
    午一時廿四分許，沿國道二號高速公路由東往西行駛，行駛至西向八點三公里處
    時，該處限速為時速九十公里，竟分別以超過限速之時速一０三公里、一０六公
    里行駛，經執行交通稽查勤務之內政部警政署國道公路警察局第一警察隊員警李
    德龍以測速照相器材之科學儀器攝得，認受處分人所有車輛有道路交通管理處罰
    條例第三十三條第一項之違規行為逕行舉發，受處分人於應到案日期前向原處分
    機關到案提出申訴聽候裁決，惟未告知違規駕駛人姓名、身分證統一編號及住址
    者，經原處分機關函請舉發單位調查，仍以違規事實明確，依前開條文規定各裁
    處受處分人罰鍰三千元，受處分人不服，於法定猶豫期間內具狀聲明異議。
三、聲明異議意旨略以：育實企業有限公司所有ＡＩ九二六九號自用一般小客貨車，
    於九十一年十一月廿一日下午一時四十五分許、九十一年十一月廿六日下午一時
    廿四分許，確曾沿中山高速公路南下匯入國道二號高速公路，再由東往西行駛，
    行駛至西向八點三公里處無訛，但該處係中山高速公路匯入國道二號高速公路三
    百五十公尺處，後方往往有車輛高速緊隨，為避免追撞事故發生，只好加速轉入
    主線，待見到限速標誌時已反應不及，警員知悉該處路況，竟設置流動式三角架
    測速照相機守株待兔，為此聲明異議，請求撤銷原處分等語。經查：受處分人所
    有ＡＩ九二六九號自用一般小客貨車，確曾於九十一年十一月廿一日下午一時四
    十五分許、九十一年十一月廿六日下午一時廿四分許，於國道二號高速公路西向
    八點三公里處，分別以超過限速之時速一０三公里、一０六公里行駛，有內政部
    警政署國道公路警察局第一警察隊九十二年三月廿五日公警國一交訴字第０九二
    ００００九八號函附採證照片二幀在卷可稽。次查，國道二號高速公路全線最高
    限速均為每小時九十公里，亦有內政部警政署國道公路警察局第一警察隊九十二
    年一月二十九日公警國一交訴字第０九二０００００四四三號函存卷可考。按高
    速公路限速係保障用路人行車安全，且為高速公路交通管理機關本於法令授與權
    限依實際狀況而規定者，國道二號高速公路全線最高限速既均為九十公里，汽車
    駕駛人於行經國道二號高速公路時，必須自始至終遵守此一限速，並非見到限速
    標誌始減低速度行駛，亦不能以後方車輛高速行駛，即謂有超速行駛之必要，受
    處分人所有車輛既確有超速行駛之事實，執行交通稽查任務人員以科學儀器拍照
    逕行舉發，即無何不當，本件違規事實明確，受處分人聲明異議求予免罰，即非
    有據，原處分機關就上開二個違規行為，各予以裁罰，固非無見，惟查，原處分
    機關就其中九十一年十一月廿六日下午一時廿四分許之違規行為，於北市裁三字
    第車裁二二—ＺＡ0000000號裁決書中除裁處罰鍰三千元外，另記汽車違
    規紀錄一點，然汽車行駛於高速公路而不遵管制之規定者，道路交通管理處罰條
    例並無另記汽車違規點數之規定，原處分機關不察，逾越法令規定另裁處記汽車
    違規點數一點，即非有當，本件受處分人之異議雖無理由，然北市裁三字第車裁
    二二—ＺＡ0000000號處分確有上開難以維持之處，自應由本院將該處分
    撤銷，依道路交通管理處罰條例第八十五條第三項、第三十三條第一項裁處受處
    分人罰鍰三千元，以資適法，至於其餘異議，依前開說明，為無理由，應予駁回
    。
據上論斷，應依道路交通案件處理辦法第十九條、第二十條前段，裁定如主文。
中      華      民      國    九十二    年      三      月    三十一    日
                                      臺灣臺北地方法院交通法庭
                                          法  官  張  永  宏
右正本證明與原本無異
如不服本裁定應於送達後五日內向本院提出抗告狀
                                          書記官  高  永  珍
中      華      民      國    九十二    年      三      月    三十一    日


司法院資訊處製作；財團法人民間司法改革基金會備份。
